【裁判字號】    98,交聲,1709
【裁判日期】    980630
【裁判案由】    聲明異議
【裁判全文】
臺灣高雄地方法院交通事件裁定        98年度交聲字第1709號
原處分機關  高雄市政府交通局
異  議  人  乙○○
上列異議人因違反道路交通管理處罰條例案件，對於高雄市政府
交通局中華民國98年5月22日所為之裁決處分（處分案號：高市
交裁字第裁32-HD0000000號）聲明異議，本院裁定如下
    主  文
異議駁回。
    理  由
一、按汽車駕駛人，行經有燈光號誌管制之交岔路口闖紅燈者，
    處新台幣（下同）1,800 元以上5,400 元以下罰鍰，並記違
    規點數3 點，道路交通管理處罰條例第53條第1 項及第63條
    第1 項第3 款分別定有明文。該法所指之車輛，係指在道路
    上以原動機行駛之汽車（包括機器腳踏車）或以人力、獸力
    行駛之車輛，故機車亦在規範範圍內，同法第3 條第8 款亦
    有明文。
二、原處分意旨略以：本件異議人即受處分人乙○○，駕駛其所
    有車牌號碼557-BUE 號重型機車，於民國98年3 月10日下午
    7 時25分許，於行經臺中縣梧棲鎮○○路○段268 巷之巷口
    時，明知前方交岔路口燈光號誌管制為紅燈，仍闖越紅燈通
    過上開路口，經臺中縣政府警察局清水分局警員甲○○發現
    攔停，以受處分人違反道路交通管理處罰條例第53條第1 項
    規定，當場掣單舉發，並指定應於98年3 月26日前向通知單
    所載之應到案處所聽候裁決或自動繳納。經原處分機關即高
    雄市政府交通局於98年5 月22日以受處分人違反道路交通管
    理處罰條例第53條第1 項、第63條第1 項第3 款（漏載第1
    項第3 款）、違反道路交通管理事件統一裁罰基準及處理細
    則第43條、第44條及違反道路交通管理事件統一裁罰基準表
    規定為由，裁處罰鍰1,800 元，並記違規點數3 點。有臺中
    縣警察局舉發違反道路交通管理事件通知單影本（中縣警交
    字第HD0000000 號）、高雄市政府交通局違反道路交通管理
    事件裁決書（高市交裁字第裁32-HD0000000號）各1 紙等件
    在卷可稽。
三、聲明異議意旨略以：其並無闖紅燈，假使伊若有闖紅燈，警
    方為何不立即閃警示燈並鳴笛攔下，而在距案發現場約1 公
    里處始自後方按警車喇叭示意受處分人停車，此顯有違反「
    逕行舉發」程序之瑕疵。另舉發時間為下午7 時25分，天色
    已暗，警方稱目擊受處分人違規闖越紅燈之處，與受處分人
    闖越紅燈之處相距10公尺以上，能否確認闖紅燈之人為受處
    分人尚有疑，是否另有他人闖越紅燈之可能云云，爰請撤銷
    原處分。
四、經查：
（一）受處分人於98年5 月26日收受上開裁決書後，於同年6 月
      4 日向原處分機關聲明異議，有送達證書及高雄市政府交
      通局98年6 月5 日函（高市交裁字第0980027855號）在卷
      可查，足認其聲明異議於接到裁決書之翌日起20日內提出
      ，程序上應屬適法。
（二）受處分人於上述時、地駕駛車牌號碼557-BUE 號重型機車
      闖越紅燈之違規事實，業據證人即開單告發之員警甲○○
      於本院安股於98年5 月11日調查時，以具結擔保其供述之
      真實性，並瞭解偽證罪責之心理處罰狀態下訊問之。而當
      時舉發情形，據證人甲○○證稱：當時伊執行巡邏任務，
      駕駛警備車沿中棲路二段由東向西行駛，當時警車行經停
      止線前見號誌為紅燈，並於左邊中棲路慢車道，親眼見一
      機車騎士即異議人，自中棲路二段268 巷口違反號誌闖紅
      燈，伊見狀即迴轉警車向前盤查，攔查途中緊隨違規機車
      之後，過程中有開警示燈，因異議人車速很快且警車需迴
      轉，故在中央路口才攔到異議人，當天光線良好，且當時
      中棲路二段慢車道由東向西行駛僅有異議人1 個，追逐過
      程中經港埔路時才有較多機車，故能確認異議人就是違規
      人等語（見本院98年度交聲字第1014號卷第14至16頁），
      參以證人甲○○係就當日親身經歷之舉發過程作證，其就
      目擊異議人之違規情節及舉發經過證述明確，且無矛盾或
      瑕疵，顯非憑空捏造，且證人與受處分人素不相識，且奉
      命執行國家公權力，衡情應無甘冒偽造文書及偽證罪刑責
      ，故為不實舉發及指證之理，其證詞之可信度極高，異議
      人闖越紅燈違規之事實甚為顯然。
（三）按交通警察掣單舉發違反道路交通管理處罰條例所列違規
      事實，本質上為行政處分，係公務員基於職務上權力，依
      法就特定之具體事件所為具公法上效果之單方面行政行為
      ，基於公務員為公法上行為具有公信力之原則，該行政行
      為當可被推定為真正，其據以依法處分之事實認定亦為正
      確無誤，本此公信原則，立法者乃賦予行政機關制定違反
      道路交通事件統一裁罰基準及處理細則，使執行勤務員警
      得當機處分，以達其維護交通秩序、安全之行政目的。反
      之，若謂公務員一切行政行為皆須預留證據以證其實，則
      國家行政及公權力之行使勢必窒礙難行。準此，刑事訴訟
      法就犯罪證據所列有關之規定與屬於行政秩序罰之交通違
      規裁罰本質不合之部分，自不在準用之列。從而，受處分
      人倘未能就執勤員警之舉發有誤提出相關證據以供調查，
      又無證據足證員警有故意捏造事實或違法取締之情事，則
      執勤員警本其維護交通秩序、安全職責所為之舉發，自應
      受適法、正確之推定。準此，原處分機關認定受處分人有
      闖越紅燈之違規事實，尚非無據。
五、綜上，原處分機關依違反道路交通管理處罰條例第53條第1
    項、第63條第1 項第3 款（漏載第1 項第3 款）、違反道路
    交通管理事件統一裁罰基準及處理細則第2 條及違反道路交
    通管理事件統一裁罰基準表等規定，裁處受處分人罰鍰1,
    800 元，並記違規點數3 點，即無違誤。受處分人猶執前詞
    ，指摘原處分不當，為無理由，應予駁回。
據上論斷，應依道路交通案件處理辦法第19條，裁定如主文。
中    華    民    國    98    年    6     月   30    日
                  交通法庭    法  官  張琬如
以上正本證明與原本無異。
如不服本裁定，應於收受送達後5 日內向本院提出抗告狀。
中    華    民    國    98    年    6     月    30    日
                              書記官  劉甄庭


司法院資訊處製作；財團法人民間司法改革基金會備份。
